臺灣臺南地方法院民事判決
111年度簡上字第24號
上  訴  人  吳慶文
被  上訴人  玉山商業銀行股份有限公司


法定代理人  黃男州

訴訟代理人  陳宥縢
上列當事人間請求清償消費款事件，上訴人對於民國110年11月1
5日臺灣臺南地方法院臺南簡易庭110年度南簡字第1192號第一審
判決提起上訴，本院於111年2月23日言詞辯論終結，判決如下：
    主      文
上訴駁回。
第二審訴訟費用新臺幣貳仟壹佰陸拾元由上訴人負擔。
    事實及理由
一、被上訴人即原告方面：
（一）被上訴人即原告起訴及於本院主張：上訴人於民國101年8
      月23日向被上訴人請領信用卡使用(以下簡稱系爭信用卡)
      ，約定上訴人得持該信用卡向特約商店刷卡消費或向指定
      辦理預借現金之機構預借現金，並應於當期繳款截止日前
      向被上訴人清償，逾期則應自各筆帳款入帳日起給付按週
      年利率15％計算之利息，並依帳單週期收取違約金，收取
      期數以連續三期為上限，當期繳款遲延時，計付違約金新
      臺幣（下同）300元；連續2個月繳款遲延時，第2個月計
      付違約金400元；連續3個月繳款遲延時，第3個月計付違
      約金500元，若有預借現金，另依每筆金額3.5％加計100元
      之手續費。詎上訴人自103年11月18日起即未履行繳款義
      務，被上訴人已捨棄逾期違約金及手續費之請求，上訴人
      現尚積欠本金69,941元、遲延利息70,017元共計139,958
      元未清償，經被上訴人屢次催告償還，上訴人均置之不理
      。爰依信用卡契約及消費借貸之法律關係請求上訴人清償
      債務等語。並聲明：上訴人應給付被上訴人139,958元，
      及其中69,941元自110年6月27日起至清償日止，按週年利
      率百分之15計算之利息。
（二）答辯聲明：⒈上訴駁回。⒉上訴費用由上訴人負擔。 
二、上訴人即被告方面：
（一）上訴人事實之陳述及所用證據，除與原判決記載相同者予
      以引用外，補稱略以：
　　⒈被上訴人訴訟代理人確實是不合法受任代理，其沒有當事
      人適格的權利，其假藉是當事人出具委任書一事，確實構
      成犯罪行為，在法庭上沒有權利行使訴訟權。　　　　
　　⒉被上訴人應提出有當事人適格及委任書之法律依據。
　　⒊訴訟代理人偽造文書部分我沒有去地檢署提告，我認為鈞
      院有權可以依法處理。
　　⒋系爭信用卡消費款都是小額金額，不構成沒有辦法處理的
      問題，是看要怎麼處理的問題；我沒有錢去銀行處理，我
      如果有錢我就會跟銀行處理。
　　⒌今日開庭造成我無意義的訴訟行為，致使我精神遭受損害
      ，我要請求被上訴人負侵權行為損害賠償責任，賠償我15
      萬元。
　　⒍在我沒有能力給付被上訴人本金及循環利息的時候，被上
      訴人當月就應該截止循環利息的衍生，這樣才符合社會公
      眾的利益；銀行落井下石，我沒有錢就是沒有能力償還，
      利息就應該截止，不應該繼續計算循環利息，我認為這樣
      不合理。
（二）原審為上訴人全部敗訴之判決，上訴人不服提起上訴，並
      聲明：⒈原判決及得假執行部分廢棄。⒉駁回被上訴人在第
      一審之訴。⒊應先就被上訴人代理人提出被上訴人委任書
      一事移送偵辦是否構成偽造文書罪，待偵查終結後，是否
      有資格行民事訴訟程序。⒋訴訟費用由被上訴人負擔。
三、得心證之理由：
（一）按股份有限公司為獨立之法人，依照民法第26條及民事訴
      訟法第40條規定，具有權利能力及當事人能力。股份有限
      公司並依公司法第208條第3項規定，由其董事長對外代表
      公司，為公司之法定代理人，得代表公司為訴訟行為。又
      按民事訴訟法設有代理制度，由民事訴訟法第68條第1項
      但書、第69條規定可知，當事人經審判長許可者，得委任
      非律師為訴訟代理人，其訴訟代理人應於最初為訴訟行為
      時，提出委任書。上訴人主張被上訴人訴訟代理人未經合
      法受任代理，沒有權利行使訴訟權，被上訴人當事人不適
      格云云。查，被上訴人為股份有限公司，本即有當事人能
      力，並得依法由其法定代理人代為訴訟行為，而被上訴人
      之法定代理人為董事長黃男州，黃男州代表被上訴人出具
      委任狀委任所屬員工陳儀芳、陳宥縢、林琮祐為其訴訟代
      理人代為本件訴訟行為，業經本院許可，有被上訴人提出
      之委任狀、經濟部商工登記公示資料查詢表在卷可稽（見
      原審卷第40、60、62-67、132頁、本院卷第37頁）。觀被
      上訴人所提出之委任狀並無違反常情之處，被上訴人訴訟
      代理人亦當庭出具名片、服務證件及職員識別證經本院核
      對相符（見原審卷第54、130頁、本院卷第39頁），依照
      前開規定，被上訴人訴訟代理人自具有合法代理被上訴人
      之權限，即本件並無當事人不適格或訴訟未經合法代理之
      情形。是上訴人抗辯被上訴人當事人不適格及未經合法代
      理云云，均不足採信。
（二）按消費借貸之借用人應於約定期限內，返還與借用物種類
      品質、數量相同之物；遲延之債務，以支付金錢為標的者
      ，債權人得請求依法定利率計算之遲延利息。但約定利率
      較高者，仍從其約定利率，民法第478條前段、第233條第
      1項分別定有明文。又按自104年9月1日起，銀行辦理現金
      卡之利率或信用卡業務機構辦理信用卡之循環信用利率不
      得超過年利率15％，銀行法第47條之1第2項定有明文。
　　　被上訴人主張之前開事實，業據提出信用卡申請書、約定
      條款、應收帳務明細表（見原審卷第28-39頁）為憑，堪
      信為真實。上訴人雖以無能力返還積欠之借款云云置辯，
      惟其所辯，並非得拒絕返還積欠借款之法律上理由，自不
      足採。
（三）次按系爭信用卡契約之約定條款第15條明確記載系爭信用
      卡循環利率最高為15％（見原審卷第38頁），則被上訴人
      依前揭約定請求上訴人給付循環利息，並未違反兩造約定
      ，核屬有據。上訴人抗辯無能力清償本金及循環利息時，
      被上訴人就不應該繼續請求循環利息云云，實難憑採。
（四）至上訴人抗辯被上訴人提出委任書涉偽造文書罪及請求被
      上訴人應賠償精神上損害15萬元等節，均應由上訴人另循
      法律程序救濟，並非本件民事訴訟程序所得審究，附此敘
      明。
四、綜上所述，被上訴人依系爭信用卡契約及消費借貸之法律關
    係，請求上訴人給付139,958元，及其中69,941元自110年6
    月27日起至清償日止，按週年利率百分之15計算之利息，為
    有理由，應予准許。原判決准許被上訴人前揭請求，為上訴
    人敗訴之判決，於法並無不合，上訴意旨求予廢棄改判，為
    無理由，應駁回其上訴。
五、本件判決基礎已臻明確，兩造其餘之攻擊防禦方法及訴訟資
    料經本院斟酌後，核與判決結果不生影響，無一一論述之必
    要，併予敘明。
六、據上論結，本件上訴為無理由，依民事訴訟法第436條之1第
    3項、第449條第1項、第78條、第87條第1項，判決如主文。
中　　華　　民　　國　　111 　年　　3 　　月　　9 　　日
                        臺灣臺南地方法院民事第二庭
                            審判長法官  林 福 來
                                  法官  洪 碧 雀
                                  法官  王 獻 楠
以上正本證明與原本無異。
本件不得上訴。
中　　華　　民　　國　　111 　年　　3 　　月　　9 　　日
                            書  記  官  蕭 雅 文